臺灣嘉義地方法院民事判決　九十年訴字第一二四號
　　原　　　告　丁○○
　　原　　　告　丙○○
　　被　　　告　乙○○
　　被　　　告　甲○○
右當事人間請求損害賠償事件，本院判決如左：
    主    文
被告乙○○、甲○○應連帶給付原告丁○○新台幣肆萬玖仟玖佰貳拾柒元，及自民國
八十九年九月二十七日起至清償日止，按年息百分之五計算之利息。
被告乙○○應給付原告丙○○新台幣柒萬伍仟伍佰玖拾捌元，及自民國八十九年九月
二十七日起至清償日止，按年息百分之五計算之利息。
原告其餘之訴駁回。
訴訟費用由被告連帶負擔五分之三；原告丁○○負擔五分之一，原告丙○○負擔五分
之一。
本判決第一項於原告丁○○以新台幣壹萬柒仟元供擔保後，得假執行。被告乙○○、
甲○○如於假執行程序實施前，以新台幣肆萬玖仟玖佰貳拾柒元為原告丁○○供擔保
後，得免為假執行。
本判決第二項於原告丙○○以新台幣貳萬伍仟元供擔保後，得假執行。被告乙○○如
於假執行程序實施前，以新台幣柒萬伍仟伍佰玖拾捌元為原告丙○○供擔保後，得免
為假執行。
原告其餘假執行之聲請駁回。
    事    實
甲、原告方面：
  一、聲明：被告應連帶給付原告丁○○新台幣二十五萬七千四百四十七元、原告丙○○新台幣二十六萬一千二百三十六元，及均自起訴狀繕本送達被告之翌日起
      至清償日止，按年息百分之五計算之利息，並願供擔保請准為假執行之宣告。
  二、陳述：
    （一）被告乙○○、甲○○係親兄弟，年輕力壯，平日經常凌辱原告，於民國（
          下同）八十九年七月二十五日晚上約二十時二十分許，兄弟二人又藉漁塭
          之事，入門踏戶聯手到原告住處毆打老弱婦孺，致原告二人受有身體多處
          傷害，其傷害案件已由鈞院以八十年易字第八八三號判決在案，為此，原
          告爰依民法第一百八十四條、第一百八十五條、第一百九十三條、第一百
          九十五條之規定，請求被告連帶給付損害賠償。
    （二）醫療費用：原告丁○○受傷後，支付醫藥費用共九千九百二十七元；原告
          丙○○支付醫藥費用計一萬三千七百十六元，均有醫療費用證明書影本可
          證明。
    （三）工作損失：原告丁○○、丙○○二人平日從事漁塭工作，每月工作收入三
          萬元，惟因無收入證明，所以以最低工資一萬五千八百四十元請求，二人
          因此次受傷，致無法工作三個月，其損失收入各計四萬七千五百二十元。
    （四）精神慰撫金：被告二人平日仗勢欺人，無故毆打原告，此次是第三次毆打
          ，致原告丁○○、丙○○二人身體多處受傷，精神肉體所受痛苦甚大，故
          請求非財產上損害金額二人各二十萬元，以資療慰。
  三、證據：提出醫療費用證明書影本四份、臺灣高等法院臺南分院九十年度上易字
      第五四四號刑事判決書影本一份為證。
乙、被告方面：
  壹、被告方面：
    一、聲明：駁回原告之訴，願供擔保免為假執行。
    二、陳述：
    （一）按確定刑事判決認定之事實，無拘束民事裁判之效力；附帶民事訴訟移送
　　　　　民庭審理後，應獨立進行民事訴訟程序，竭盡調查證據能事，剖明真相，
　　　　　為適法之判決，不受確定刑事判決認定事實之影響，迭經最高法院著有判
　　　　　例。本件被告乙○○、甲○○兄弟非啻未曾毆打原告等，反為原告等所傷
　　　　　，確係遭原告惡人先告狀，設計陷害。易言之，被告等未曾傷害原告等，
　　　　　尤其被告甲○○未曾毆打傷害原告丙○○，為臺灣高等法院臺南分院九十
　　　　　年度上易字第五四四號傷害案件確定刑事判決所認定，且為原告所未爭執
　　　　　之事實，是原告丙○○請求被告甲○○連帶賠償損害殊無理由。
　　（二）按醫藥費用：即增加生活上之需要費用，應以實際支出且療傷上必要之醫
　　　　　藥費用為限。據原告所提出驗傷診斷書記載：原告丁○○僅左臉頰腫及腹
　　　　　部泛紅；原告丙○○左臉血腫、右前額腫、左嘴角擦傷、雙前臂瘀傷，均
　　　　　為皮毛膚淺之傷，門診療傷即足，無需住院治療，乃一般醫療上週知之事
　　　　　實。原告丙○○故意住院所增加之醫療支出，顯非療傷上必要費用，應無
　　　　　責令被告賠償之正當理由。矧我國實施健保後，醫療費用多為國家負擔，
　　　　　患者實際增加之負擔，僅自負金額而已，原告丁○○自負額為共計一二七
　　　　　七元；原告丙○○自負額共計六三三七元，原告竟超其所負擔必要費用分
　　　　　別請求賠償醫療費，實無足採。
    （三）工作損失：以有喪失及減少勞動能力為前提，若傷害之程度尚未達到喪失
          及減少勞動能力，則無強予附會適用之餘地。就原告等診斷書所載傷痕而
          言，均為皮毛傷，不致影響養漁勞動能力，即無所謂：喪失或減少勞動能
          力之損失。行政院衛生署朴子醫院九十朴醫歷字第二三三一號函內容之真
          實性，頗有爭議；至於朴子醫院函覆養傷二週，乃就迄至療傷痊癒之日而
          非指此期間內原告等無法從事原來之養殖業工作，故不能以之認為原告有
          工作能力減少。
    （四）精神慰撫金：原告等均受皮毛輕傷，竟各請求賠償二十萬元，甚為離譜。
    三、證據：提出診斷證明書影本二份等為證。
丙、本院依職權調閱八十九年度易字第八八三號刑事卷宗，及函查臺灣省朴子醫院就
    原告丙○○之傷勢是否有合併輕微腦震盪、原告二人之傷勢需休養多久時間，暨
    函財政部臺灣省南區國稅局嘉義縣分局查詢兩造之綜合所得稅申報資料及其歸戶
    財產清單。
    理    由
一、原告原請求被告應連帶給付原告丁○○二十九萬九千九百二十七元、原告丙○○
    三十萬三千十六元，及其自起訴狀繕本送達翌日起至清償日止，按年利率百分之
    五計算之利息，嗣於起訴狀繕本送達被告後，將訴之聲明變更為被告應連帶給付
    原告丁○○二十五萬七千四百四十七元、原告丙○○二十六萬一千二百三十六元
    及其利息，此屬減縮應受判決事項之聲明，核與民事訴訟法第二百五十五條第一
    項第三款規定相符，依法自應准許。
二、本件原告主張：被告乙○○、甲○○係親兄弟，於八十九年七月二十五日晚上約
    二十時二十分許，兄弟二人又藉漁塭之事，毆打老弱婦孺，致原告丁○○受有左
    臉頰腫及腹部泛紅、原告丙○○左臉血腫、右前額腫、左嘴角擦傷、雙前臂瘀傷
    ，為此，原告爰依民法第一百八十四條、第一百八十五條、第一百九十三條、第
    一百九十五條之規定，請求被告連帶給付損害賠償。被告則以：確定刑事判決認
    定之事實，無拘束民事裁判之效力，本件被告乙○○、甲○○兄弟非啻未曾毆打
    原告等，反為原告等所傷，被告就此事件無過失責任，尤其被告甲○○未曾毆打
    傷害原告丙○○，為臺灣高等法院臺南分院九十年度上易字第五四四號傷害案件
    確定刑事判決所認定；原告就醫療費用部分應僅可就自負額部分請求、工作損失
    部分因原告所受傷害程度未達喪失或減少勞動能力，是不可請求，至於精神慰撫
    金部份請求則無實據等語，資為抗辯。
三、經查，被告二人於右揭時、地，因漁塭水路糾紛，共同毆打丁○○，致丁○○受
    有左臉頰腫及腹部泛紅之事實，及被告乙○○單獨毆打原告丙○○，致其受有左
    臉血腫、右前額腫、左嘴角擦傷、雙前臂瘀傷之事實，業據原告提出臺灣省立朴
    子醫院驗傷診斷書二份為證，並經本院依職權調閱本院八十九年度易字第八八三
    號刑事卷宗，判處：「乙○○共同傷害人之身體，處拘役伍拾日，如易科罰金，
    以參佰元折算壹日，又傷害人之身體，處拘役伍拾日，如易科罰金，以參佰元折
    算壹日；應執行拘役捌拾日，如易科罰金，以參佰元折算壹日。甲○○共同傷害
    人之身體，處拘役伍拾日，如易科罰金，以參佰元折算壹日」，亦經臺灣高等法
　　院臺南分院以九十年度上易字第五四四號上訴駁回確定在案，據此，原告之上開
　　主張應堪採信；雖原告丙○○主張被告甲○○亦共同毆打伊，惟此部份因原告丙○○於警訊及偵審中指訴前後不一，且又無其他證據足資證明原告丙○○於偵審
　　時之指訴與事實相符，是實難僅憑原告丙○○片面而有瑕疵之指訴即令被告甲○○負此部分傷害罪責，故原告丙○○主張被告甲○○應負共同侵權損害賠償責任
　　，應委無可採。
四、按「因故意或過失不法侵害他人之權利者，負損害賠償責任」、「數人共同不法
    侵害他人權利者，連帶負損害賠償責任」、「不法侵害他人之身體或健康者，對
    於被害人因此喪失或減少勞動能力，或增加生活上之需要時，應負損害賠償責任
    」、「不法侵害他人之身體、健康、名譽或自由者，被害人雖非財產上之損害，
    亦得請求賠償相當之金額」，民法第一百八十四條第一項前段、第一百八十五條
    前段、第一百九十三條及第一百九十五條分別定有明文。本件被告因過失侵害原
    告之身體、健康，致原告二人受有損害，嗣原告二人經送醫院療傷，因此額外支
    付或負擔之損失及費用，均應由被告二人負賠償責任。茲分述被告二人應賠償之
    明細如下：
  （一）醫療費用部份：
        因侵權行為致身體受傷害而支出之醫療費用，得依民法第一百八十四條規定
        向加害人請求賠償。原告丁○○支出之醫療費用自行負擔部分為一千二百七
        十七元，原告丙○○支出之醫療費用自行負擔部分為六千三百三十七元，此
        有行政院衛生署朴子醫院醫療費用證明書四份附卷可稽；另關於健保給付部
        份，參諸最高法院六十八年台上字第四二號判例：「按保險制度旨在保護被
        保險人，非為減輕損害事故加害人之責任。保險給付請求權之發生，係以定
        有支付保險費之保險契約為基礎，與因侵權行為所生之損害賠償請求權並非
        出於同一原因，後者之損害賠償請求權，殊不因受領前者之保險給付而喪失
        ，兩者有保險法第五十三條關於代位行使之關係外，並不生損益相抵問題。
        」，且依全民健康保險法第八十二條之規定，其保險對象係因汽車交通事故
        ，保險人始有代位請求之適用，而本件係因毆打傷害事件發生損害，應無該
        法條之適用餘地，亦即原告就此部分請求無扣除之必要，故原告就健保給付
        費用，亦可請求，據此，原告丁○○請求醫藥費用九千九百二十七元、原告
        丙○○請求醫藥費用一萬三千七百十六元，應予准許。
  （二）工作損害部分：
        按損害賠償，除法律另有規定或契約另有訂定外，應以填補債權人所受損害
        及所失利益，民法第二百十六條第一項定有明文。此「所失利益」在身體受
        傷害之損害賠償而言，自包括因無法工作而減少之收入。經查，原告二人主
        張平日從事漁塭工作，每月薪資約三萬元，因舉證困難而以基本工資一萬五
        千八百四十元計每月收入，因本事件二人受傷致三個月無法工作，因此各受
        有之損失達四萬七千五百二十元。惟被害人如請求喪失勞動能力之賠償金額
        ，應就其受有侵害前之身體狀況、教育狀況、專門技能、社會經驗等方面酌
        定，經本院依職權向行政院朴子醫院函查原告二人傷勢後，需休養多久時間
        方能回復正常工作，經該醫院函覆結果：「（一）病患丁○○因有頭部及腹
        部挫傷，‧‧‧，約需住院一週左右。（二）病患丙○○頭部外傷合併有頭
        暈，應是輕微腦震盪現象，‧‧‧，約需住院一週左右，症狀約會持續二週
        」，此有朴子醫院函在卷可查，是原告丁○○主張無法三個月工作時間，容
        屬過長，應以一星期為度；原告丙○○無法三個月工作時間，容屬過長，應
　　　　以三星期為度，惟（１）原告丁○○已年逾六十六歲，依勞動基準法第五十
　　　　三條、第五十四條規定之退休年齡為五十五歲或六十歲，顯見原告已屆退休
　　　　年齡，且原告丁○○亦自承未申報所得稅，亦未舉證其確有薪資收入之事實
　　　　，其請求減少薪資四萬七千五百二十元部分，為無理由，故不應准許。（２
　　　　）原告丙○○於起訴時並未提出任何如扣繳憑單等繳納所得稅之相關收入證
　　　　明，亦未舉證證明其確有每月一萬五千八百四十元之收入，是其請求四萬七
　　　　千五百二十元之工作損失，尚乏依據，惟丙○○係五十三年七月二十九日生
　　　　，事故時三十五歲，自有相當之工作能力，是其工作損失應以基本工資即每
　　　　月一萬五千八百四十元，依上所述其以三星期請求方屬適當，即一萬一千八
　　　　百八十元（15840×3／4＝11880），逾此部分之工作損失請求，則無從准許
　　　　。
  （三）精神慰藉金部分：
        查原告丁○○受有左臉頰腫及腹部泛紅、原告丙○○左臉血腫、右前額腫、
        左嘴角擦傷、雙前臂瘀傷等傷害，必忍受其痛苦，精神受極大痛苦，本院斟
        酌實際情況，及兩造之身分、地位、經濟狀況，原告二人請求二十萬元，自
        嫌過高，應予核減為原告丁○○四萬元、原告丙○○五萬元，方屬公允，逾
        此數額之請求，為無理由。
五、綜上所述，原告依侵權行為損害賠償之法律關係，請求被告乙○○、甲○○應連
    帶給付原告丁○○四萬九千九百二十七元，被告乙○○應給付原告丙○○七萬五
    千五百九十八元，及自民國八十九年九月二十七日起至清償日止，按年息百分之
    五計算之利息，為有理由，應予准許。逾此部分之請求，則屬無據，應予駁回。
六、兩造均陳明願供擔保，聲請宣告假執行及免為假執行，經核均無不合，爰酌定相
    當之擔保金額宣告之；至原告敗訴部分，其假執行之聲請，已失所附麗，應予駁
    回。
七、本件判決事實已臻明確，兩造其餘攻擊防禦及舉證，核與本件判決結果無影響，
    爰不另一一論述，附此敘明。
八、據上論結，本件原告之訴為一部有理由，一部無理由，依民事訴訟法第七十九條
    但書、第八十五條第二項、第三百九十條第二項、第三百九十二條，判決如主文
    。
中　　　華　　　民　　　國　　九十一　　　年 　　 一　　月　 　二　 日
~B臺灣嘉義地方法院民事第一庭
~B　　審判長法官　曾文欣
~B　　　　法　官　朱美璘
~B　　　　法　官　吳昀儒
右為正本，係照原本作成。
如對本判決上訴須於判決送達後廿日內向本院提出上訴狀
中　　　華　　　民　　　國　　九十一　　　年　  　一　   月　　二　　日
~B　　　　書記官　楊國色
